臺灣高雄地方法院民事裁定
108年度消債更字第5號
聲  請  人  余宗穆  
0000000000000000

代  理  人  林易玫律師
上列當事人因消費者債務清理事件聲請更生，本院裁定如下：
    主  文
聲請人余宗穆自中華民國一百零八年四月二十六日下午四時起開
始更生程序。
命司法事務官進行本件更生程序。
    理  由
一、聲請意旨略以：伊無力清償債務，曾向本院聲請前置調解但
    不成立，爰聲請准予更生等語。
二、按債務人不能清償債務或有不能清償之虞者，得依本條例所
    定更生或清算程序，清理其債務。債務人無擔保或無優先權
    之債務總額未逾新臺幣（下同）1,200 萬元者，於法院裁定
    開始清算程序或宣告破產前，得向法院聲請更生。法院開始
    更生程序之裁定，應載明其年、月、日、時，並即時發生效
    力。法院裁定開始更生或清算程序後，得命司法事務官進行
    更生或清算程序，必要時得選任律師、會計師或其他適當之
    自然人或法人一人為監督人或管理人。消費者債務清理條例
    （下稱本條例）第3 條、第42條第1 項、第45條第1 項及第
    16條第1 項分別定有明文。
三、經查：
㈠、聲請人於民國105年度及106年度申報所得分別為新臺幣（下
    同）140,056元、22,600元，平均每月所得各為11,671元、1
    ,883元（本件元以下均採四捨五入計算），名下無財產，保
    德信人壽保單已失效，於國泰人壽則非保戶；又聲請人於99
    年8月9日至105年7月31日於十方光電科技有限公司任職，每
    月收入約22,800元，離職後因罹嚴重型憂鬱症、人類免疫不
    全病毒感染而無業，雖曾於106年8月1日應徵大新保全股份
    有限公司,惟僅任職1日即離職，未領薪資，期間均賴友人黃
    珍珍資助生活，嗣自107年10月31日起於東京都保全股份有
    限公司任職，自陳每月收入約25,617元，現未領取任何補助
    等情，有財政部高雄國稅局105年至106年綜合所得稅各類所
    得資料清單及財產歸屬資料清單【本院107年度司消債調字
    第573號卷（下稱調卷）第12至13頁、本案卷第56頁】、財
    產及收入狀況說明書（調卷第4頁）、債權人清冊（調卷第5
    頁）、戶籍謄本（調卷第16頁）、勞工保險被保險人投保資
    料表（調卷第14至15頁）、個人商業保險查詢結果表（本案
    卷第15頁）、財團法人金融聯合徵信中心前置協商專用債權
    人清冊（調卷第6至8頁）、信用報告（調卷第9至11頁）、
    高雄市政府社會局函（本案卷第41頁）、在職證明書（本案
    卷第17頁）、薪資單（本案卷第63頁）、高雄長庚醫院診斷
    證明書（本案卷第61頁）、舒心身心診所診斷證明（本案卷
    第18頁）、茂德診所診斷證明書（本案卷第60頁）、存簿（
    本案卷第25至31頁）、國泰人壽保險股份有限公司函（本案
    卷第132至133頁、第159至160頁）、保德信人壽保險股份有
    限公司函（本案卷第43至44頁）、國泰人壽保險股份有限公
    司函（本案卷第64頁）等附卷可證。則在別無其他資料可認
    聲請人有其他收入之情形下，以其自陳每月收入25,617元核
    算現在償債能力之基礎，堪認妥適。
㈡、關於聲請人個人日常必要支出部分，按債務人必要生活費用
    ，以最近一年衛生福利部或直轄市政府所公告當地區每人每
    月最低生活費一點二倍定之，本條例第64條之2第1項定有明
    文。本院參酌衛福部社會司所公告108年度高雄市最低生活
    費為13,099元，則聲請人每月最低生活所必需除有特殊情形
    並有證據證明者外，自宜以此之1.2倍即15,719元為度，始
    得認係必要支出。又聲請人陳稱與父母同住弟弟所有房屋，
    客觀上無房屋費用支出，故於計算聲請人個人每月必要生活
    費時，即應自前開已包括聲請人居住費用在內之每月最低生
    活費用中，扣除相當於房租支出所佔比例（大約為24.36％）
    。依此計算結果，聲請人每月之必要生活費應以11,890元為
    準【計算式：15,719－（15,719×24.36%）＝11,890】。聲請
    人主張每月必要支出約11,000元，低於本院計算之基準，尚
    屬合理。
㈢、關於聲請人扶養支出部分，聲請人主張需扶養父、母親，每
    月扶養費各為4,000元等情。經查，聲請人父親余安吉係30
    年生，於105至106年度申報所得各為27,219元、11,388元（
    性質均為股利所得、利息所得），名下無財產，前於93年11
    月12日領取32,584元勞保老年一次給付，現未領取任何補助
    ；聲請人母親余曾櫻枝係32年生，於105至106年度申報所得
    各為3,572元、14元（性質均為股利所得），名下無財產，
    現每月領取3,628元國民年金老年年金等情，此有戶籍謄本
    （調卷第16頁）、所得及財產歸屬資料清單（本案卷第19至
    21頁）、存簿（本案卷第23至24頁、第32至40頁）、高雄市
    政府社會局函（本案卷第41頁）、勞工保險被保險人投保資
    料表（本案卷第57頁、第59頁）、勞保局已領老年給付證明
    （本案卷第58頁）、勞動部勞工保險局函（本案卷第42頁）
    在卷可憑。客觀上堪認聲請人父親具有相當之資產，聲請人
    父親應能維持生活，並無受聲請人扶養之必要，而聲請人之
    母親則有受扶養必要，聲請人主張扶養父親，難認可採。至
    於扶養費用之部分，按受扶養者之必要生活費用，準
    用第一項規定計算基準數額，並依債務人依法應負擔扶養義
    務之比例認定之，本條例第64條之2第2項亦有明定。準此，
    聲請人所應負擔其母親每月之扶養費，自宜以此為度，始得
    認係必要支出，是在無其他更為詳實之資料可供佐證之情形
    下，本院認即應以108年度高雄市每人每月不含房屋支出之
    最低生活所必需11,890元（詳如前述），扣除母親每月領取
    之國民年金老年年金3,628元後，與不含父親之其餘2名扶養
    義務人共同負擔扶養費（考量聲請人父親年事已高，且其無
    持續固定之收入、補助，而其存款、股票維持其個人之生活
    已足，無法再負擔聲請人母親之扶養，是未將聲請人之父親
    同列扶養義務人，附此敘明）。故綜上，聲請人母親每月之
    扶養費即應以2,754元為度【計算式：（11,890－3,628）÷3＝
    2,754】。
㈣、承上，聲請人目前每月平均收入25,617元，扣除個人必要支
    出11,000元、母親扶養費2,754元後，剩餘11,863元，而聲
    請人目前負債總額為1,295,199元（調卷第21至29頁，包括
    ：玉山銀行），以每月所餘逐年清償，至少須約9年（計算
    式：1,295,199÷11,863÷12≒9）始能清償完畢，應認其已不
    能清償債務。此外，聲請人無擔保或無優先權之債務總額未
    逾1,200萬元，且無本條例第6條第3項、第8條或第46條各款
    所定駁回更生聲請之事由存在。則聲請人聲請更生為有理由
    ，應予准許，爰命司法事務官進行本件更生程序。
四、依本條例第11條第1 項、第45條第1 項、第16條第1 項，裁
    定如主文。
中　　華　　民　　國　 108　　年　　4 　　月　　26　　日
              　  民事庭　　  法　官　劉傑民
以上正本係照原本作成。
本裁定不得抗告。
中　　華　　民　　國　 108　　年　　4 　　月　　26　　日
  　                          書記官　何福添